臺灣臺中地方法院交通事件裁定　　　　 96年度交聲字第457號
原處分機關　交通部公路總局臺中區監理所
異　議　人
即受處分人　甲○○
上列受處分人因違反道路交通管理處罰條例案件，對於交通部公
路總局臺中區監理所中華民國96年4月23日所為之裁決（中監違
字第裁60-G60B04103號），聲明異議，本院裁定如下：
    主  文
原處分撤銷。
    理  由
一、原處分機關裁決意旨略以：本案異議人即受處分人（下稱受
    處分人）甲○○所有之車號1486-PN號自小客車，於95年9月
    20日12時51分許，在臺74線中彰公路5.26K（中清往烏日）
    處，因「快速公路行車速限80公里，經測時速92公里，超速
    12公里（未滿20公里）」之違規事實，經台中市警察局交通
    隊逕行舉發，受處分人未於應到案日期前到案，本所遂於96
    年4月23日，爰依道路交通管理處罰條例第33條第1項第1款
    、第63條第1項以中監違字第裁60-G60B04103號裁決書，裁
    處罰鍰新臺幣（下同）4,500元整並記違規點數1點，於法並
    無不合等語。
二、本件受處分人聲明異議意旨略以：其並未收到交通罰單，爰
    聲明異議云云。
三、按逕行舉發，應按已查明之資料填註車牌號碼、車輛種類、
    車主姓名及地址，並於通知單上方空白處加註逕行舉發之文
    字後，由舉發單位送達被通知人；違反道路交通管理事件，
    行為人認為舉發之事實與違規情形相符者，得於接獲通知單
    後，親自或委託他人持該通知單，不經裁決向指定之處所，
    逕依裁罰基準執行並繳納罰鍰結案；違反道路交通管理事件
    行為人，未依規定自動繳納罰鍰，或未依規定到案聽候裁決
    ，處罰機關應依基準表於舉發違反道路交通管理事件通知單
    送達且逾越應到案期限60日後之3個月內，逕行裁決之，違
    反道路交通管理事件統一裁罰標準及處理細則第11條第4款
    、第48條第1項及第44條第1項分別定有明文。故依上開規定
    ，舉發違反道路交通管理事件通知單先由舉發機關送達受處
    分人，使受處分人得以知悉應到案日期及逕以最低處罰標準
    在期限內自動繳納罰款。倘受處分人復未自動繳納罰鍰或未
    到案聽候裁決，處罰機關始得依違反道路交通管理事件統一
    裁罰基準表逕行裁決之，倘舉發違反道路交通管理事件通知
    單未經合法送達受處分人，處罰機關即逕行裁決，其裁決程
    序即非合法。
四、又處理違反道路交通管理事件，有關文書送達之程序，依行
    政程序法之規定；送達，於應受送達人之住居所、事務所或
    營業所為之；於應送達處所不獲會晤應受送達人時，得將文
    書付與有辨別事理能力之同居人、受雇人或應送達處所之接
    收郵件人員。應受送達人或其同居人、受雇人、接收郵件人
    員無正當理由拒絕受領文書時，得將文書留置於應送達處所
    ，以為送達；又送達不能依前2條規定為之者，得將文書寄
    存送達地之地方自治或警察機關，並作送達通知2份，1份黏
    貼於應受送達人住居所、事務所、營業所或其就業處所門首
    ，另1份交由鄰居轉交或置於該送達處所信箱或其他適當位
    置，以為送達。前項情形，由郵政機關為送達者，得將文書
    寄存於送達地之郵政機關。寄存機關自收受寄存文書之日起
    ，應保存3個月；對於當事人之送達，有應為送達之處所不
    明者，行政機關得依申請或依職權，為公示送達。處理細則
    第5條及行政程序法第72條第1項前段、第73條第1項、第3項
    、第74條、第78條分別定有明文。故舉發違反道路交通管理
    事件通知單，自應由舉發機關依上開規定送達受處分人，始
    為合法。
五、經查：
  (一)受處分人甲○○所有之車號1486-PN號自小客車，於95年9月
    20日12時51分許，在台74線中彰公路5.26K（中清往烏日）
    處，因快速公路行車限速80里，經測時速92公里，超速12公
    里之違規行為，遭台中市警察局交通警察隊員警舉發，並掣
    開舉發違反道路交通管理事件通知單等情，為受處分人所不
    爭執，並有該舉發違反道路交通管理事件通知單1份及採證
    照片1張在卷可稽，是受處分人確有上開舉發違反道路交通
    管理事件通知單所載之違規事實，允無疑義。
  (二)而受處分人甲○○於95年6月6日，即遷入「台中市西屯區○
    ○○街56號6樓之1」，至今未再變更遷出，此有戶役政個人
    基本資料查詢1紙在卷可稽。雖原舉發單位寄送本件違規通
    知單時，遭「新址不明」為由退回，原舉發單位即於95年11
    月22日以「新址不明」而予以公示送達在案，有郵局退回之
    掛號信封、臺中市警察局違規罰單單退管理系統公示註記移
    送表等在卷足憑。然原處分機關於96年4月26日所郵寄送達
    之裁決書，其送達地址仍為「台中市西屯區○○○街56號6
    樓之1」，並由受處分人之受雇人收受，亦有上開交通部公
    路總局臺中區監理所送達證書在卷可參。本件送達處分書之
    處所既與送達違規通知單之地址相同，且受處分人於收受原
    處分機關所為之裁決書後，亦於法定期間內聲明異議，顯見
    受處分人之住所並未遷移他處，並非「應為送達之處所不明
    」。原舉發單位未依行政程序法第74條規定為合法之寄存送
    達，竟依行政程序法第78 條規定逕為公示送達，原舉發單
    位上開送達之程序即不合法，其送達自亦不生送達之效力。
  (三)退而言之，縱認上開公示送達程序無違，然其刊載日期為95
    年11月22日，生效日期為96年1月間，有台中市警察局違規
    罰單單退管理系統公示註記移送表1只附卷可稽，而本件舉
    發違反道路交通管理事件通知單上所載之應到案日期為「95
    年11月16日前」，則自刊載日期迄公示送達發生效力之時，
    顯均在其應到案日期之後，受處分人縱受合法送達，亦無從
    於應到案日期前到案，或認為舉發事實與違規情形相符，而
    逕以最低處罰標準在限期內自動繳納罰款結案，自難謂受處
    分人未於應到案日期前到案為無正當理由。
  (四)從而，原處分機關逕予裁決，程序上即不適法，受處分人之
    異議為有理由，原處分應予撤銷，並發回由原處分機關責由
    原舉發單位重新為合法送達後，再依法裁決，以資適法。
據上論斷，應依道路交通管理處罰條例第87條第2項，道路交通
案件處理辦法第20條前段規定，裁定如主文。
中　　華　　民　　國　　96　　年　　6　　月　　13　　日
                  臺灣臺中地方法院交通法庭
                      法  官  吳崇道
上正本證明與原本無異。
如不服本裁定，應於送達後5日內，向本院提出抗告狀。
                      書記官  黃舜民
中　　華　　民　　國　　96　　年　　6　　月　　13　　日
